【裁判字號】    97,簡上,149
【裁判日期】    971031
【裁判案由】    給付運費
【裁判全文】
臺灣臺中地方法院民事判決             97年度簡上字第149號
上  訴  人  何俊男即柏碩工程行
訴訟代理人  乙○○
被上訴人    陳麗蓮即萬荔企業社
訴訟代理人  丁○○
上列當事人間請求給付運費事件，上訴人對於民國97年5月8日本
院臺中簡易庭97年度中簡字第399號第一審判決提起上訴，本院
於民國97年10月17日言詞辯論終結，判決如下：
    主      文
上訴駁回。
第二審訴訟費用由上訴人負擔。
    事實及理由
一、被上訴人（第一審原告）起訴主張：其於民國（下同）96年
    7月間承接上訴人（第一審被告）之混凝土運輸工作，合計
    運費報酬為新臺幣（下同）378,525元。詎上訴人僅給付178
    ,525 元，餘款20萬元屢經催討均未獲給付，爰本於契約法
    律關係請求上訴人如數給付等語。並聲明：上訴人應給付被
    上訴人20萬元，及自96年12月21日起至清償日止，按週年利
    率百分之5計算之利息。
二、上訴人則以：其承攬訴外人佳生砂石企業股份有限公司（以
    下簡稱佳生公司）之混凝土運輸工作，並約定每台混凝土預
    拌車應達9米（即14,850公斤）之重量，如未達標準者，即
    予追究扣款。而上訴人嗣後再將該混凝土運輸工作交由被上
    訴人承接，約定每台混凝土預拌車應載之重量則和上訴人與
    佳生公司間之約定內容相同。詎料96年7月25日被上訴人受
    僱人甲○○所駕駛之混凝土預拌車經抽查發現載重僅有13,7
    10公斤，未達約定之9米標準，上訴人因此遭佳生公司扣款7
    82,672元。上訴人此項損失肇因於被上訴人之不完全給付，
    其主張以對被上訴人有782,672元債務不履行損害賠償債權
    抵銷本件20萬元運費債務等語資為抗辯。並聲明：駁回被上
    訴人第一審之訴；如受不利判決，願供擔保請准宣告免為假
    執行。
三、第一審審理結果認為：(一)被上訴人承接上訴人之混凝土運輸
    工作，而上訴人尚有餘款20萬元未給付被上訴人之事實，為
    上訴人所不爭執，自屬真實。又被上訴人受僱人甲○○所駕
    駛之混凝土預拌車確實因載重未達14,850公斤，致上訴人遭
    佳生公司扣款782,672元等情，亦有上訴人所提扣款證明書
    在卷為憑，復經證人丙○○、甲○○證述屬實，足堪採信。
    (二)上訴人就兩造有約定混凝土預拌車載重標準為14,850公斤
    一節，均未能舉證證明。(三)根據證人丙○○、甲○○之證詞
    ，本件關於混凝土裝填部分，係由上訴人受僱人駕駛挖土機
    負責完成，填載之重量亦由其等決定，故兩造運作模式為先
    由上訴人之受僱人負責將混凝土裝填於混凝土預拌車後，再
    由被上訴人之受僱人負責運輸前往指定之處所，是被上訴人
    僅係單純負責混凝土運輸，並不過問重量，則甲○○縱使告
    知丙○○其混凝土預拌車尚有部分剩料，亦僅是單純反應客
    觀之事實，況甲○○並未告知剩料之實際重量若干，則此時
    丙○○本應實際勘查後決定最終之裝填重量，或另於裝填完
    畢後實際過磅檢驗之。詎丙○○捨此不為，並逕自以臆測方
    式決定裝填之數量，則上訴人對其受僱人丙○○疏失所致之
    損害，自不得推諉由甲○○或被上訴人負責。是上訴人以其
    對被上訴人有782,672元之債務不履行損害賠償債權主張抵
    銷，為不可採。從而，第一審以上訴人對於被上訴人負有給
    付餘款20萬元之義務，本於契約法律關係，判決被上訴人全
    部勝訴；上訴人聲明不服，提起上訴，並於本院聲明：(一)原
    判決廢棄。(二)駁回被上訴人在第一審簡易之訴。被上訴人則
    於本院聲明：駁回上訴。
四、上訴人於本院補充陳述：丙○○係因甲○○告知混凝土預拌
    車中尚有約1米剩料之錯誤資料，才造成少裝約1斗之混凝土
    ，又混凝土預拌車非常龐大，非載至全車8、9成滿時，從開
    口頂端無法目視得知內容物體積為多少，且裝填混凝土之場
    所並無可秤混凝土預拌車重量之過磅器，在甲○○告知尚有
    1米之剩料，則依丙○○之經驗，自然因此以少於正常裝載
    量1斗之情況裝載，以免使該車發生車禍或其他意外事故，
    是由甲○○因故意或過失告知不實之資訊，且丙○○並無其
    他方法可分辨其告知之資訊是否正確，僅能依其告知之資訊
    進行裝載，致上訴人遭佳生公司扣款，其間具有相當因果關
    係，被上訴人應對上訴人負不完全給付之責任，上訴人對於
    被上訴人有債務不履行損害賠償請求權，並主張抵銷，故被
    上訴人請求上訴人給付20萬元，為無理由等語。
五、被上訴人於本院補充陳述：本件關於混凝土裝填部分，係由
    上訴人受僱人駕駛挖土機負責完成，填載之重量亦由其等決
    定，兩造運作模式為先由上訴人之受僱人負責將混凝土裝填
    於混凝土預拌車後，再由被上訴人之受僱人負責運輸前往指
    定之處所，是被上訴人僅係單純負責混凝土運輸，並不過問
    重量，故上訴人提起上訴，應無理由等語。
六、得心證之理由：
（一）本件兩造就(1)被上訴人於96年7月間承接上訴人之混凝土
      運輸工作，合計運費報酬為378,525元，上訴人已給付178
      ,525 元，尚有餘款20萬元未給付。(2)兩造口頭約定每台
      混凝土預拌車應達9米之重量。(3)96年7月25日被上訴人受
      僱人甲○○所駕駛之混凝土預拌車經抽查發現載重僅有13
      ,710 公斤，未達約定之9米標準，上訴人因此遭佳生公司
      扣款782,672元。(4)兩造運作模式，為由上訴人僱用之挖
      土機司機將混凝土裝填於混凝土預拌車後，再由被上訴人
      僱用之司機負責運送至指定之處所。(5)當混凝土預拌車裝
      填達9米，約有9成滿時，上訴人僱用之挖土機司機係可由
      外觀知悉，若少裝1米，挖土機司機應可查悉等事實，並
      不爭執，此部分堪信為真實。
（二）按當事人主張有利於己之事實者，就其事實有舉證責任，
      民事訴訟法第277條前段定有明文，又原告（即本件之被
      上訴人）對於自己主張之事實（即起訴事實）已盡證明之
      責後，被告（即本件之上訴人）對其主張於抗辯之事實，
      並無確實證明方法或僅以空言爭執者，當然認定其抗辯事
      實之非真正，而應為被告不利益之裁判；另主張法律關係
      存在之當事人，僅須就該法律關係發生所須具備之特別要
      件，負舉證之責任，至於他造主張有利於己之事實，應由
      他造舉證證明。換言之，原告就其所主張發生原因之事實
      ，固有舉證之責任，若被告自認此項事實而主張該債權已
      因清償、抵銷或其他原因而消滅，則此清償、抵銷或其他
      原因之事實，應由被告負舉證之責任（最高法院18年度上
      字第1679、2855號及同院28年度上字第1920判例參照）。
      本件上訴人既就被上訴人所主張之運費報酬尚有餘款20萬
      元未給付一情，並不爭執，惟以伊對被上訴人有債務不履
      行損害賠償債權得主張抵銷相抗辯，依法自應就其對被上
      訴人有前開債權存在負舉證責任。
（三）本件上訴人主張：丙○○係因甲○○故意或過失告知混凝
      土預拌車中尚有約1米剩料之錯誤資料，才少裝混凝土等
      語，固舉證人丙○○為證，惟為被上訴人所否認，經查：
      證人丙○○於本院審理時雖到庭證述：甲○○開混凝土預
      拌車回來時，告知混凝土預拌車尚有1米剩料，故伊即少
      裝1米混凝土等語，然證人甲○○於本院審理時則證述：
      伊並未告知丙○○混凝土預拌車中尚有1米剩料，因被查
      獲短載混凝土之該次運送，係當日工作之最後一趟，故為
      安全起見，伊僅告知丙○○混凝土預拌車中尚有粘料，提
      醒丙○○裝填時不要讓混凝土溢出等語，且證人丙○○亦
      證述：混凝土預拌車運送完成後開回來時，多少會粘一些
      混凝土等語，另參諸上訴人於上訴理由狀亦自承混凝土預
      拌車非常龐大，非載至全車8、9成滿時，從開口頂端無法
      目視得知內容物體積為多少等事實，則證人甲○○應無從
      得知混凝土預拌車尚有多少剩料，是其前開證詞應屬可採
      ，故僅憑證人丙○○前開證詞，尚無從證明甲○○有告知
      丙○○混凝土預拌車中尚有約1米剩料之事實；此外，上
      訴人就前開主張事實，均未能舉證以實其說，其舉證責任
      即有未盡，上訴人此部分主張即難採信。
（四）再者，本件兩造運作模式，為由上訴人僱用之挖土機司機
      將混凝土裝填於混凝土預拌車後，再由被上訴人僱用之司
      機負責運送至指定之處所，及當混凝土預拌車裝填達9米
      ，約有9成滿時，上訴人僱用之挖土機司機係可由外觀知
      悉，若少裝1米，挖土機司機應可查悉等事實，為兩造所
      不爭執，是關於混凝土預拌車裝填重量之控制既係由上訴
      人僱用之挖土機司機丙○○為之，則甲○○告知混凝土預
      拌車尚有粘料，應僅屬單純反應客觀事實，而丙○○於裝
      填過程，對於混凝土預拌車是否已達上訴人與佳生公司約
      定標準？及裝填有無短少？既可從外觀查悉，此時丙○○
      本應實際勘查裝填情形，而丙○○竟捨此不為，逕自以臆
      測方式決定裝填之數量，則上訴人對其受僱人丙○○疏失
      所致之損害，自不得推諉由甲○○或被上訴人負責。
（五）綜上所述，本件被上訴人主張上訴人尚有運費報酬餘款20
      萬元未給付之事實，既為上訴人所自認，即屬可採。而上
      訴人所辯其對被上訴人有債務不履行損害賠償債權得主張
      抵銷，因其始終未能舉證證明，自無可取。從而，被上訴
      人本於契約法律關係，請求上訴人給付20萬元，及自96年
      12月21日起至清償日止，按週年利率百分之5計算之法定
      遲延利息，為有理由，應予准許。是則原審所為判決，於
      法並無違誤。上訴意旨指摘原判決不當，求予廢棄改判，
      為無理由，應駁回其上訴。
七、據上論結，本件上訴為無理由，依民事訴訟法第436條之1第
    3項、第449條第1項、第78條，判決如主文。
中    華    民    國    97    年    10    月    31    日
                  民事第二庭  審判長法  官  許秀芬
                                    法  官  涂秀玲
                                    法  官  楊國精
正本證明與原本無異。
本判決不得上訴。
中    華    民    國    97    年    10    月    31    日
                                    書記官


司法院資訊處製作；財團法人民間司法改革基金會備份。
